【裁判字號】    99,訴,2571
【裁判日期】    991231
【裁判案由】    確認股東關係存在
【裁判全文】
臺灣臺中地方法院民事判決              99年度訴字第2571號
原      告  吳坤基
法定代理人
即監護人    朱巧雲
訴訟代理人  吳
被      告
法定代理人即
臨時管理人  吳坤墉
訴訟代理人  王有民律師
            陳瑾瑜律師
上列當事人間確認股東關係存在事件，於民國99年12月21日言詞
辯論終結，本院判決如下：
    主      文
原告之訴駁回。
訴訟費用新台幣參仟元由原告負擔。
    事實及理由
一、本件原告經合法通知，未於言詞辯論期日到場，核無民事訴
    訟法第386條各款所列情形，應依被告之聲請，由其一造辯
    論而為判決。
二、原告經合法通知，未於言詞辯論期日到場，惟據其提出起訴
    狀所為之聲明及陳述略以：
  (一)訴外人吳乾華於民國(下同)82年間死亡，而訴外人吳乾華
      之配偶吳賴秀美亦於96年9月3日死亡，故訴外人吳乾華之
      法定繼承人共有吳坤墉、吳坤檀、吳坤墀、吳坤平、吳桂
      梅、吳坤雨、吳坤基等人，此部分業經鈞院92年度家訴字
      第126號、臺灣高等法院臺中分院(下稱臺中高分院)94年
      度重家上字第2號、最高法院95年度台上字第2781號及臺
      中高分院96年度重家上更(一)字第2號等民事判決確定，
      原告自有權繼承訴外人吳乾華生前設立之被告公司出資額
      新台幣(下同)498750元。嗣經原告多次催促被告辦理，被
      告假借各種理由拒不向主管機關辦理出資額之變更登記，
      為此提起本訴等情。
  (二)並聲明：確認原告為被告公司股東，出資額為498750元，
      並准向主管機關辦理登記。
三、被告方面：
  (一)被告公司從未否認原告之股東身分，此從本件其餘繼承人
      即吳坤墉等人曾向鈞院民事執行處聲請依臺中高分院96年
      度重家上更(一)字第2號民事判決之遺產分割內容，針對
      原告在被告公司之股權進行強制執行程序即鈞院99年度司
      執戊字第51179號，或其餘繼承人吳坤平、吳桂梅、吳坤
      雨等人對被告公司股東權進行假處分程序即鈞院99年度司
      執全子字第942號，被告公司均未表示任何聲明異議，並
      遵照法院之執行命令辦理，故原告在被告公司之股東身分
      ，已因臺中高分院96年度重家上更(一)字第2號遺產分割
      事件之民事判決而獲得確認，屬法院確定判決認定之事實
      ，原告並無法律關係存否不明或不安之狀態，依民事訴訟
      法第247條第1項規定，原告提起本件訴訟欠缺確認利益，
      應予駁回。
  (二)被告公司自98年間起即委任日晟聯合會計師事務所多次向
      經濟部函詢辦理全體繼承人繼承訴外人吳乾華在被告公司
      股權登記事宜，並製作通知函、股東同意書等資料，但因
      中華民國政府於98年6月30日以前並未開放大陸地區人士
      在臺灣為任何投資行為，而98年6月30日通過之「大陸地
      區人民來臺投資業別項目」之法令，初次開放部分准許大
      陸地區人士投資之行業別，並未包括「建設公司」，故「
      建設公司」並非准許大陸地區人士投資之行業甚明。另本
      件其餘繼承人吳坤平、吳桂梅、吳坤雨均為大陸地區人士
      ，依目前法令限制，其等均無法登記為建設公司股東，而
      全體繼承人所繼承之股權，倘僅為部分登記，亦影響整個
      公司股權數之計算，故經濟部亦不准部分中華民國籍之繼
      承人為部分登記，導致訴外人吳乾華之全體繼承人迄今均
      無法辦理繼承股權之登記，故原告指稱被告公司拒不辦理
      股權變更登記，並非被告公司不欲辦理，而係受限於目前
      中華民國法令之限制，原告此部分之主張即與事實不符。
  (三)並聲明：如主文所示。
四、原告主張訴外人吳乾華於82年間死亡，而訴外人吳乾華之法
    定繼承人共有吳賴秀美、吳坤墉、吳坤檀、吳坤墀、吳坤平
    、吳桂梅、吳坤雨、吳坤基等8人，而吳賴秀美亦於96年9月
    3日死亡，訴外人吳乾華原為被告公司股東，原告基於法定
    繼承人身分有權繼承訴外人吳乾華生前在被告公司之出資額
    498750元之事實，已據其提出戶籍謄本、臺中高分院96年度
    重家上更(一)字第2號民事判決及被告公司變更登記表等影
    本各1件在卷為憑，核屬相符，亦為被告不爭執，是原告此
    部分之主張自堪信為真實。
五、法院之判斷：
  (一)按確認法律關係之訴，非原告有即受確認判決之法律上利
      益者，不得提起之，民事訴訟法第247條第1項前段定有明
      文。又所謂即受確認判決之法律上利益，係指法律關係之
      存否不明確，原告主觀上認其在法律上之地位有不安之狀
      態存在，且此種不安之狀態，能以確認判決將之除去者而
      言，若縱經法院判決確認，亦不能除去其不安之狀態者，
      即難認有受確認判決之法律上利益(參見最高法院52年台
      上字第1240號判例意旨)。本件原告雖主張其為被告公司
      股東即訴外人吳乾華之法定繼承人之一，依臺中高分院96
      年度重家上更(一)字第2號民事確定判決記載，原告有權
      繼承訴外人吳乾華在被告公司出資額498750元，因被告公
      司拒不辦理股權變更登記，乃起訴確認原告為被告公司股
      東云云，然為被告公司所否認，並以上情抗辯，而本院認
      為被告公司既不爭執原告具有被告公司股東身分，且原告
      得繼承訴外人吳乾華在被告公司之出資額498750元部分，
      復為臺中高分院96年度重家上更(一)字第2號民事確定判
      決確定之事實，則訴外人吳乾華之全體法定繼承人均應受
      該民事確定判決之拘束，不容任何人再為爭執，從而原告
      具有被告公司股東身分及出資額為498750元之事實已甚為
      明確，原告為被告公司股東之法律關係即無不明確之情事
      ，尚難認原告為被告公司股東之法律上地位有何不安之狀
      態存在，依首揭法條規定及最高法院判例意旨，原告提起
      本件確認訴訟，顯然欠缺即受確認判決之法律上利益，即
      無理由。
  (二)又原告併請求判准由其逕向主管機關辦理被告公司股東出
      資額登記部分，此部分屬公司變更登記事項，原告得否逕
      向主管機關辦理被告公司股東出資額登記乙節，應由主管
      機關依其法定職權正確適用法令而為行政裁量，法院自不
      得越權代為決定應否准許登記。至被告抗辯稱受目前法令
      限制，大陸地區人民尚不得投資臺灣地區之建設公司，及
      基於公司股權數之計算，亦不准僅由部分繼承人辦理股權
      繼承登記乙節，亦據被告提出經濟部投資審議委員會98年
      5月7日電子郵件、經濟部98年8月12日經商字第098006324
      10號函及經濟部商業司99年10月14日電子郵件等影本各在
      卷可稽，原告若認被告上開抗辯仍有疑義，即應自行向主
      管機關函詢相關法令規定，方為妥適。故原告此部分之請
      求，亦於法不合，不應准許。
六、綜上所述，原告因繼承訴外人吳乾華在被告公司之股權，而
    具有被告公司股東身分，其出資額為498750元乙節，既為被
    告公司不爭執，且為臺中高分院96年度重家上更(一)字第2
    號民事確定判決確定之事實，原告為被告公司股東之法律上
    地位並無不安之狀態，其起訴請求確認原告為被告公司股東
    ，顯然欠缺即受確認判決之法律上利益；原告另請求法院判
    命由其逕行向主管機關辦理出資額登記，亦屬欠缺權利保護
    要件，均為無理由，應予駁回。
七、本件事證已臻明確，兩造其餘攻擊防禦方法及所舉證據資料
    ，核與本件判決所得心證及結果不生影響，毋庸逐一論述，
    附此敘明。
八、結論：本件原告之訴為無理由，依民事訴訟法第385條第1項
    前段、第78條，判決如主文。
中    華    民    國     99     年    12   月    31   日
                  民事第三庭    法  官  林金灶
以上正本係照原本作成。
如對本判決上訴，須於判決送達後20日內向本院提出上訴狀(須
附繕本)。若委任律師提起上訴者，應一併繳納上訴審裁判費。
中    華    民    國     99     年   12   月    31    日
                                書記官  施玉卿

司法院資訊處製作；財團法人民間司法改革基金會備份。
